【裁判字號】    98,訴,1171
【裁判日期】    990120
【裁判案由】    侵權行為損害賠償
【裁判全文】
臺灣臺北地方法院民事判決              98年度訴字第1171號
原      告  Ａ
            警局被害人代號0.
訴訟代理人  官信成律師
            戴雯琪律師
被      告  甲○○
上列當事人間請求侵權行為損害賠償事件，本院於民國九十九年
一月六日辯論終結，判決如下：
    主    文
被告應給付原告Ａ○（警局被害人代號00000000，真實姓名詳卷
）新臺幣貳佰萬元，及自民國九十七年八月二十七日起至清償日
止，按週年利率百分之五計算之利息。
訴訟費用由被告負擔。
本判決於原告（警局被害人代號00000000，真實姓名詳卷）以新
臺幣壹拾萬元為被告供擔保後，得假執行。
    事實及理由
甲、程序方面：
一、按訴狀送達後，原告不得將原訴變更或追加他訴。但有下列
    各款情形之一者，不在此限：(一)被告同意者；(二)請求之基礎
    事實同一者；(三)擴張或減縮應受判決事項之聲明者；(七)不甚
    礙被告之防禦及訴訟之終結者；被告於訴之變更或追加無異
    議，而為本案之言詞辯論者，視為同意變更或追加，民事訴
    訟法第二百五十五條第一項第一、二、三、七款、第二項定
    有明文。
二、本件原告於民國九十八年十二月十一日具狀變更訴之聲明為
    ：「被告應給付原告新臺幣（下同）三百萬元，及自刑事附
    帶民事起訴狀繕本送達被告之翌日即九十七年八月二十七日
    起至清償日止，按週年利率百分之五計算之利息」，原告是
    次變更非唯訴訟標的（民法第一百八十四條第一項前段、第
    一百九十五條第一項）相同、基礎事實同一（被告於九十七
    年三月十九日凌晨二時許攜帶兇器侵入原告之住宅強盜、強
    制性交）、僅係擴張應受判決事項之聲明、不甚礙被告之防
    禦及訴訟之終結，於法固無不合。
三、惟原告嗣於九十八年十二月十六日言詞辯論期日變更聲明為
    ：「被告應給付原告二百萬元，及自刑事附帶民事起訴狀繕
    本送達被告之翌日即九十七年八月二十七日起至清償日止，
    按週年利率百分之五計算之利息」，原告此次變更訴訟標的
    、基礎事實仍相同，僅係減縮應受判決事項之聲明、無礙被
    告之防禦及訴訟之終結，且經被告無異議為本案言詞辯論，
    於法仍無不合，本院爰就變更後之聲明為裁判，合先敘明。
乙、實體方面：
一、原告部分
（一）聲明：
    １被告應給付原告二百萬元，及自刑事附帶民事起訴狀繕本
      送達被告之翌日即九十七年八月二十七日起至清償日止，
      按週年利率百分之五計算之利息。
    ２願供擔保請准宣告假執行。
（二）原告起訴主張：
    １被告於九十七年三月十九日凌晨二時許，配戴口罩、黑色
      頭套、手套並攜帶美工刀、布繩、透明膠帶，騎乘車牌號
      碼○○○－０七八號重型機車至原告斯時位在○○市○○
      ○路○段○○巷住處附近，見原告獨自返回住處，遂基於
      強制性交之犯意，尾隨原告進入公寓樓梯間，在一、二樓
      樓梯間持美工刀劃傷原告頸部、使原告不能抗拒後，強制
      原告前往公寓頂樓，違反原告之意願、以強暴之手段，以
      性器進入原告口腔及性器方式強制性交得逞，侵害原告之
      意識自由、身體自由、貞操及身體、健康。
    ２原告現年三十二歲，為鋼琴教師，工作穩定，因被告之侵
      害行為，心理嚴重受創，夜間惶恐不安、易受驚嚇，數度
      前往精神科門診治療，爰依民法第一百八十四條第一項前
      段、第一百九十五條第一項、第三項之規定，請求被告賠
      償原告慰撫金二百萬元，及自起訴狀繕本送達被告之翌日
      起至清償日止，按週年利率百分之五計算之利息。
（三）證據：引用刑事卷內證據資料。
二、被告部分
（一）聲明：原告之訴駁回。
（二）被告則以其固有原告所稱之不法行為，但其學歷為大專畢
      業，曾在電子公司任助理工程師職，每月薪資約二萬八千
      元，無力賠償原告請求之數額等語，資為抗辯。
三、原告主張之事實，業據引用刑事卷內證據資料為證，並經本
    院職權調閱本院九十七年度訴字第七五四號、臺灣高等法院
    九十八年度上訴字第七０五號、最高法院九十八年度台上字
    第五二０六號妨害性自主等案件卷宗審認屬實，復為被告坦
    認不諱，應堪信為真實。
四、按因故意或過失，不法侵害他人之權利者，負損害賠償責任
    ；不法侵害他人之身體、健康、名譽、自由、信用、隱私、
    貞操，或不法侵害其他人格法益而情節重大者，被害人雖非
    財產上之損害，亦得請求賠償相當之金額，民法第一百八十
    四條第一項前段、第一百九十五條第一項前段定有明文。本
    件被告於九十七年三月十九日凌晨二時許，尾隨原告進入原
    告斯時位在○○市○○○路○段○○巷住處樓梯間，基於強
    制性交之犯意持美工刀劃傷原告頸部、使原告不能抗拒後，
    強制原告前往公寓頂樓，違反原告之意願、以強暴之手段，
    以性器進入原告口腔及性器方式強制性交得逞，不法侵害原
    告意識自由、身體自由、貞操及身體、健康，業如前述，本
    院審酌原告現年三十二歲，學歷為大學畢業，此觀卷附司法
    院戶役政連結作業系統查詢單所載即明，九十五、九十六年
    間擔任鋼琴教師，年收入二十三萬八千餘元、十四萬八千餘
    元，九十七年間遭被告侵害後，即無任何收入，九十七年五
    月間起至九十八年十月期間前往臺北市立聯合醫院、臺北醫
    學大學附設醫院、三軍總醫院等醫療院所就診逾十四次，顯
    因被告之侵害行為心理憤怒、沮喪、痛苦，久久無法平復，
    身心受創甚鉅；被告現年僅二十八歲，學歷為大專肄業，九
    十六年、九十七年間遭逮捕前在電子公司任職，年收入為三
    十三萬五千餘元、十五萬五千餘元，犯後一再飾詞狡辯，從
    未向原告表示悔意反省，於罪刑定讞後方始坦認犯行，迄今
    已逾一年十月猶拒不賠償，尚當庭以原告係從事特種行業等
    語侮衊原告，漠視原告身心痛苦等情，認原告請求給付慰撫
    金二百萬元，尚屬適當。
五、次按給付有確定期限者，債務人自期限屆滿時起，負遲延責
    任；給付無確定期限者，債務人於債權人得請求給付時，經
    其催告而未為給付，自受催告時起，負遲延責任，其經債權
    人起訴而送達訴狀，或依督促程序送達支付命令，或為其他
    相類之行為者，與催告有同一之效力；遲延之債務，以支付
    金錢為標的者，債權人得請求依法定利率計算之遲延利息；
    應付利息之債務，其利率未經約定，亦無法律可據者，週年
    利率為百分之五，民法第二百二十九條第一項、第二項、第
    二百三十三條第一項前段、第二百零三條亦有明文。本件被
    告應給付原告二百萬元慰撫金，業如前述，從而，原告依民
    法第一百八十四條第一項前段、第一百九十五條第一項前段
    之規定，請求被告給付原告二百萬元，及自起訴狀繕本送達
    被告之翌日即九十七年八月二十七日起至清償日止，按週年
    利率百分之五計算之利息，洵屬有據，應予准許。
六、原告陳明願供擔保請准宣告假執行，核無不合，爰酌定相當
    擔保金額准許之。
據上論結，本件原告之訴有理由，依民事訴訟法第七十八條、第
三百九十條第二項，判決如主文。
中    華    民    國    99    年    1     月    20    日
                    民事第一庭法官洪文慧上列正本核與原本
無異。
如不服本判決，得於判決送達之翌日起二十日內，以書狀敘述理
由，向本庭提起上訴。
中    華    民    國    99    年    1     月    20    日
                                書記官  林芝儀

司法院資訊處製作；財團法人民間司法改革基金會備份。
